---
title: "0923"
author: "chanwoo"
date: '2019 9 23 '
output: html_document
---

# 데이터 확인 
과제 목표: 요일별 테이블(data.sales.wkdy, data.flow.wkdy) 데이터 확인

## 패키지 및 데이터 세팅
```{r}
library(dplyr)
library(ggplot2)

load("../RData/data.all.RData")

options(scipen = 100) # e 제거
```

# 요일별 테이블 데이터 구성
## 1. 유동인구
먼저 유동인구의 요일별 테이블부터 살펴본다.
```{r}
# 데이터 구성

data.flow.wkdy %>% dim
data.flow.wkdy %>% str

data.flow.wkdy %>% colnames()
#' [1] "STD_YM"           "BLOCK_CD"         "X_COORD"          "Y_COORD"         
#' [5] "FLOW_POP_CNT_MON" "FLOW_POP_CNT_TUS" "FLOW_POP_CNT_WED" "FLOW_POP_CNT_THU"
#' [9] "FLOW_POP_CNT_FRI" "FLOW_POP_CNT_SAT" "FLOW_POP_CNT_SUN"
```
- 33204012 개 관측치, 11개 변수 (변수가 다른 테이블에 비해 많이 없는 편)
- 변수는 크게 장소, 유동인구수로 나누어 볼 수 있다. 


```{r}
# 데이터 살펴보기
options(scipen = 100) # e 제거 
data.flow.wkdy %>% head
data.flow.wkdy %>% tail

# data.flow.wkdy %>% head(10) %>% View # sample data View
```

```{r}
# NA 값
data.flow.wkdy %>% is.na() %>% colSums()
###' 데이터에는 NA값들이 없음을 확인.
```
데이터에는 NA값들이 없음을 확인
* data.flow.wkdy 데이터 구성
- NA값이 없음
- 33204012 개 관측치, 11개 변수 (변수가 다른 테이블에 비해 많이 없는 편)
- 변수는 크게 장소, 


```{r}
# 요일별 유동인구수 변수 5 number summary
cnt.colnames <- c("FLOW_POP_CNT_MON", "FLOW_POP_CNT_TUS", "FLOW_POP_CNT_WED", "FLOW_POP_CNT_THU", "FLOW_POP_CNT_FRI", "FLOW_POP_CNT_SAT", "FLOW_POP_CNT_SUN")
data.flow.wkdy.cnt <- data.flow.wkdy %>% select(cnt.colnames)

data.flow.wkdy.cnt %>% summary
```
* summary 
- 주요 변수(= FLOW_POP_COT, 이하 유동인구수로 칭함)들의 5 number summary 를 살펴보면 평균에 비해 최대값이 약 10000배 큰 이상치들이다.
- 평균만 살펴보자면 주말 평균이 평일 평균보다 낮다. (특히, 일요일 유동인구수가 다른 요일에 비해 낮게 나옴)

```{r}
# 5 number summary 시각화
data.flow.wkdy.cnt$FLOW_POP_CNT_MON %>% boxplot() # 데이터가 너무 커서 월요일 데이터만 확인
```






## 2. 매출
```{r}
# 매출 요일별 테이블
data.sales.wkdy %>% dim
```
- 1513만개의 case 개수  
- 26개 변수 존재

```{r}
data.sales.wkdy %>% colnames()
```
- data.sale.wkdy는 크게 업종명, 매출, 승인건수, 단가 변수로 나눌 수 있다.

```{r}
data.sales.wkdy %>% str
```
- 업종명 변수들(LCLS_NM, MCLS_NM, SCLS_NM)만 범주형 변수
- 나머지 변수들은 수치형 변수 23개
- 대분류업종명은 30개 level
- 중분류업종명은 225개 level
- 소분류업종명은 1445개 level

```{r}
# NA값
data.sales.wkdy %>% is.na() %>% colSums() 
```
결측치 존재X

```{r 요일별 매출 데이터 sample}
# sample 데이터
data.sales.wkdy %>% head()

data.sales.wkdy %>% tail()
```

```{r 요일별 매출 테이블 summary}
# summary
data.sales.wkdy %>% summary
```

```{r 승인건수 * 단가 = 매출?}
# 승인건수 * 단가 = 매출 ? 
tmp <- data.sales.wkdy %>% mutate(pred.sales.mon = MON_APV_CNT * MON_PRICE,
                                  pred.sales.tus = TUS_APV_CNT * TUS_PRICE,
                                  pred.sales.wed = WED_APV_CNT * WED_PRICE,
                                  pred.sales.thu = THU_APV_CNT * THU_PRICE,
                                  pred.sales.fri = FRI_APV_CNT * FRI_PRICE,
                                  pred.sales.sat = SAT_APV_CNT * SAT_PRICE,
                                  pred.sales.sun = SUN_APV_CNT * SUN_PRICE)


tmp <- tmp %>% mutate(sales.mon = pred.sales.mon - MON_SALE_AMT,
                      sales.tus = pred.sales.tus - TUS_SALE_AMT,
                      sales.wed = pred.sales.wed - WED_SALE_AMT,
                      sales.thu = pred.sales.tus - THU_SALE_AMT,
                      sales.fri = pred.sales.fri - FRI_SALE_AMT,
                      sales.sat = pred.sales.sat - SAT_SALE_AMT,
                      sales.sum = pred.sales.sun - SUN_SALE_AMT)

tmp %>% select(sales.mon, sales.tus, sales.wed, sales.thu, sales.fri, sales.sat, sales.sum)
```
- 승인건수 * 단가 = 매출일 수도 있고, 아닐 수도 있다.
- 아마 할인이 들어가서 그런듯


```{r 소지역코드가 key?}
# 개수
data.flow.wkdy$BLOCK_CD %>% table %>% nrow()
data.sales.wkdy$BLOCK_CD %>% table %>% nrow()

# 이름
temp1 <- data.flow.wkdy$BLOCK_CD %>% table %>% rownames()
temp2 <- data.sales.wkdy$BLOCK_CD %>% table %>% rownames()

# 차이
union(temp1, temp2) %>% length()
intersect(temp1, temp2) %>% length()
setdiff(temp1, temp2) %>% length()
setdiff(temp2, temp1) %>% length()
```
- 요일별 유동인구 데이터 33,204,012개 中 100,340개가 고유 소지역 코드
- 요일별 매출 데이터 15,133,204개 中 86,272개가 고유 소지역 코드


