---
title: "1010 map"
author: "chanwoo"
date: '2019 10 12 '
output: html_document
---

# 맵 그리기
```{r}
library(ggplot2)
library(dplyr)
library(rgdal)
```

```{r shp 파일 불러오기}
sido <-
  rgdal::readOGR(
    dsn = '../data_table/소지역',
    layer = 'DMM_BLOCK_201904',
    encoding = 'CP949'
  )

class(x = sido)
```
sido 객체의 클래스는 SpatitalPloygonsDataFrame입니다. 이것을 데이터프레임 형태로 변환해주어야 합니다. 이 때 사용하는 함수로는 ggplot2 패키지의 fortify() 함수

```{r}
# sido 객체를 데이터프레임으로 변환합니다. 
sidoDf <- fortify(model = sido)
## Regions defined for each Polygons
# sidoDF의 구조를 확인합니다. 
str(object = sidoDf)

# 미리보기 합니다.
head(x = sidoDf, n = 10L)
```
sidoDf 객체는 데이터프레임이고 5,346,636행 7열이라는 것을 알 수 있습니다. 첫 10행만 미리보기 하니 7개 열은 long(경도), lat(위도), order(순번), hole, piece, id, group이었습니다. 경도와 위도의 숫자가 구글 지도 API에서 봤던 것과 다르죠? 바로 좌표계가 달라서 그렇습니다. 구글 지도 API에서 제공되는 좌표계는 UTM (WGS84 타원체) 좌표 기준이고, 행정경계구역 데이터는 UTM-K (GRS80 타원체) 좌표 기준입니다.

너무 당연한 말이겠지만 좌표계가 다른 데이터를 하나의 지도로 출력할 수 없습니다. 그리고 제가 아는 바로는 우리나라 정부기관에서 제공하는 좌표계의 대부분이 UTM-K 좌표 기준으로 작성된 것입니다. 이런 점에서 공공데이터를 사용할 때 은근 스트레스를 받게 됩니다. 어렵게 구한 데이터의 좌표계가 서로 다르니 융합해서 사용할 수 없기 때문입니다.

아울러 UTM-K 좌표로 ggplot()으로 지도 경계 이미지를 그릴 때 coord_map() 함수를 사용할 수 없습니다. 그러므로 UTM-K 좌표를 UTM 좌표로 변환해주는 작업이 필요합니다. 이번 포스팅을 작성하면서 관련 자료를 찾았습니다. 아래에 좌표를 변환하는 함수를 소개하였으니 참고하기 바랍니다.
다시 진도를 나가겠습니다. 이번 지도 시각화 예제에 sidoDf 데이터 컬럼 거의 모두 다 사용합니다. 다만 ‘서울, 경기’와 같은 광역시도명이 없는데요. 이걸 만들어 붙이는 작업을 하도록 하겠습니다.

```{r}
# sido 객체의 data 요소를 확인합니다. 
# sido 데이터는 S4 클래스이므로 '@' 기호를 사용해야 합니다. 
sido
head(sido@data)
tail(sido@data)
```

S4 클래스! 모르는 단어가 하나 나왔습니다. 사실 저도 거의 모르는 분야라 설명을 드리기는 어렵습니다만, R에는 3가지 객체지향 프로그래밍 시스템이 있는데 S3, S4, 그리고 R5입니다. S3와 S4 클래스의 차이로는 객체지향 구현 방식에 있다고 합니다. 우리가 그동안 마주쳤던 클래스는 S3입니다. 객체와 그 객체의 멤버를 연결하는 기호로 $를 사용합니다. 꽤 익숙하죠? 반면, S4 클래스는 방금 위에서 살펴본 것처럼 @ 기호를 사용합니다.

우리는 사용자 입장에서 R을 잘 쓰면 되잖아요. 물론 객체지향 프로그래밍이 어떤 것인지 이해하면 정말 좋겠지만 일단 R에서는 일반적으로 S3 클래스로 객체가 만들어지고 사용되고, 특별한 경우에 S4 클래스 객체를 만난다 정도로 마무리 하도록 하겠습니다.[1]

아무튼 sido@data를 출력해보니 sidoDf 데이터에 필요한 광역시도명을 갖고 있는 것으로 보입니다. 한 가지 반가운 사실은 sido@data가 데이터프레임이라는 것입니다.

```{r}
# sido@data 클래스를 확인합니다. 
class(x = sido@data)

# sido@data 구조를 확인합니다. 
str(object = sido@data)

```
sido@data를 확인해보니 17행, 6열의 데이터프레임이었습니다. 17개 광역시도별 요약 데이터인 것으로 이해하면 될 것입니다. sido@data에서 BASE_YEAR, SIDO_CD 및 SIDO_NM 컬럼을 sidoDf 객체에 병합하면 문제가 해결될 것 같습니다. 그러면 두 개의 데이터프레임으로 병합할 때 어떤 컬럼을 기준으로 해야 할까요? sidoDf에는 id가 있습니다. 그래서 sido@data에서 id로 대체할만한 컬럼을 찾아보니, 행번호로 id를 만들면 될 것 같습니다.

```{r}
# sido@data에서 행번호를 id 컬럼으로 만듭니다. 
sido@data$id <- rownames(x = sido@data)
# 이제 두 데이터프레임을 병합니다. 
sidoDf <- merge(x = sidoDf,
                y = sido@data[, c('id', 'STD_YYYY', 'SIDO_CD', 'SIDO_NM',
                                  'SGNG_CD', 'SGNG_CD', 'ADONG_CD', 'ADONG_NM',
                                  'LDONG_CD', 'LDONG_NM')],
                by = 'id',
                all.x = TRUE)

# id와 order 기준으로 오름차순 정렬합니다. 
sidoDf <- sidoDf[order(sidoDf$id, sidoDf$order), ]

# 미리보기 합니다. 
head(x = sidoDf, n = 10L)
tail(sidoDf)
```

```{r}
# order를 4로 나누었을 때 나머지가 1인 행만 남깁니다. 
sidoDf1 <- sidoDf[sidoDf$order %% 4 == 1, ]

# 새로 만든 데이터프레임의 건수를 확인합니다. 
nrow(x = sidoDf1)
```

```{r}
# sidoDf1 데이터로 지도 이미지를 생성합니다. 
sidoMap <- 
  ggplot(data = sidoDf1,
         mapping = aes(x = long,
                       y = lat,
                       group = group)) + 
  geom_polygon(fill = 'white',
               color = 'black')

# sidoMap을 그립니다. 
sidoMap
```

